【裁判字號】    98,訴,599
【裁判日期】    980526
【裁判案由】    商業會計法
【裁判全文】
臺灣臺北地方法院刑事判決               98年度訴字第599號
公  訴  人  臺灣臺北地方法院檢察署檢察官
被      告  甲○○
上列被告因商業會計法案件，經檢察官提起公訴（九十七年度偵
字第一七四一○號），本院判決如下：
    主  文
甲○○共同商業負責人，以明知為不實之事項，而填製會計憑證
，累犯，處有期徒刑貳年；減為有期徒刑壹年。
    事  實
一、甲○○前於八十五年間因詐欺案件，經臺灣高等法院以九十
    二年度上更(一)字第二四三號判決有期徒刑七月確定，於九十
    五年七月十二日縮刑期滿執行完畢，詎猶不知悔改；緣甲○○於九十四年八月間自醫邁實業股份有限公司（原址設臺北
    市○○區○○路二段一三一之二一號二樓，後於九十四年十
    月三日遷至臺北市大安區○○○路二五九號七樓，下稱醫邁
    公司）實際負責人蔡政勳受讓該公司經營權，即聘請乙○○
    （涉嫌違反商業會計法等罪嫌，應由檢察官另案偵辦）負責
    該公司財務，並邀同丙○○（涉犯商業會計法等案件，經本
    院以九十七年度簡字第四四二七號判決應執行有期徒刑五月
    確定）提供其所有身分證予甲○○於九十四年十月三日申請
    變更登記為醫邁公司負責人即商業會計法之商業負責人，並
    九十四年十月十三日前往臺北市稅捐稽徵處大安分處辦理營
    利事業變更登記，領取統一發票交予乙○○保管使用，甲○○、乙○○與丙○○共同基於填製不實會計憑證及幫助他人
    逃漏營業稅捐之犯意聯絡，由甲○○指示乙○○接續於如附
    表一、二所示時間，在不詳地點先後以醫邁公司之名義，填
    製如附表一、二所示品名、數量及金額均不實之會計憑證統
    一發票，分別交付予如附表一、二所示公司，作為各該公司
    向醫邁公司買受商品之進項憑證，再由各該公司持該等統一
    發票向稅捐機關申報扣抵營業稅款，幫助各該納稅義務人即
    如附表一編號一致七及如附表二編號二至五、七至十、十二
    、十三、十五、十六、二十至二一、二五、二八所示公司逃
    漏營業稅共計新臺幣（下同）四百零一萬五千三百五十六元
    。
二、案經財政部臺北市國稅局報請臺灣臺北地方法院檢察署檢察
    官偵查起訴。
    理  由
壹、程序部分：
    按被告以外之人於審判外之言詞或書面陳述，除法律有規定
    者外，不得作為證據，刑事訴訟法第一百五十九條第一項定
    有明文；另按被告以外之人於審判外之陳述，雖不符前四條
    之規定，而經當事人於審判程序同意作為證據，法院審酌該
    言詞陳述或書面陳述作成時之情況，認為適當者，亦得為證
    據；當事人、代理人或辯護人於法院調查證據時，知有第一
    百五十九條第一項不得為證據之情形，而未於言詞辯論終結
    前聲明異議者，視為有前項之同意；同法第一百五十九條之
    五規定甚明。本案所據以認定被告甲○○犯罪事實之證據，
    其中部分屬傳聞證據，因公訴人及被告於本院言詞辯論終結
    前均未對其證據能力聲明異議，本院認該等傳聞證據作成之
    情況亦無不當之情形，依刑事訴訟法第一百五十九條之五規
    定，該等傳聞證據均具備證據能力，合先敘明。
貳、實體部分：
一、訊據被告甲○○矢口否認有為上揭犯行，辯稱：伊係葛萊士
    生技股份有限公司（下稱葛萊士公司）股東，因開發業務之
    故，請醫邁公司實際經營者蔡政勳至葛萊士公司擔任業務副
    總經理，雙方言明需由伊找人接手醫邁公司，伊因而委請丙○○至醫邁公司擔任登記負責人，伊於九十五年一月十五日
    至同年七月中旬因案入監服刑，出獄後丙○○向伊表示公司
    經營不善，虧損連連，要求伊儘速找人接手公司，伊稍後透
    過高聖亞介紹，找到丁○○接下醫邁公司，並於九十五年九
    月五日在律師事務所與丁○○簽下切結書，將公司相關文件
    交接予丁○○，並囑託丁○○儘速完成公司負責人變更登記
    ，稍後伊即忙於處理葛萊士公司相關業務，伊就醫邁公司虛
    開發票一事，全不知情，亦無參與云云。惟查：
  (一)醫邁公司於九十四年十一月至十二月期間進口貨物三百九十
    七萬四千八百零八元、九十五年九月至十月間進口貨物二十
    萬七千二百五十九元、九十六年間並無進口資料，進項發票
    計一千零七十八紙，進項金額計五億九千三百十九萬七千一
    百八十一元，取自裕揚實業股份有限公司等六家虛設行號及
    凱菲實業有限公司等八家涉嫌虛設行號開立不實發票之進項
    金額計五億三千四百八十七萬八千四百五十七元，占其總進
    項金額比例百分之八十九點五三，從而醫邁公司進項來源顯
    為不實，竟於如附表一、二所示時間，多次以醫邁公司之名
    義，填製如附表一、二所示品名、數量及金額均不實之會計
    憑證統一發票，予如附表一、二所示公司，作為各該公司向
    醫邁公司買受商品之進項憑證，再由上揭公司持該等統一發
    票向稅捐機關申報扣抵營業稅款，幫助各該納稅義務人即如
    附表一編號一致七及如附表二編號二至五、七至十、十二、
    十三、十五、十六、二十至二一、二五、二八所示公司逃漏
    營業稅共計四百零一萬五千三百五十六元等情，亦有財政部
    臺北市國稅局審查三科查緝案件稽查報告書所附醫邁公司涉
    嫌虛設行號相關資料分析表（見九十七年度偵字第二一六七
    號卷第四至十頁）、營業稅稅籍資料查詢作業（見九十七年
    度偵字第二一六七號卷第十一至十三頁、第八四至八九頁、
    第一○一、一○二頁、第一一一頁、第一二九頁、一八九頁
    ）、營業稅年度資料查詢銷項去路明細（見九十七年度偵字
    第二一六七號卷第二二至二六頁）、申報書（按年度）跨中
    心查詢（見九十七年度偵字第二一六七號卷第九十至九四頁
    、第一○三至一○八頁、第一一二至一一五、第一三四、一
    三五頁、第一三四至一三六頁）、營業人進項交易對象彙加
    明細表（見九十七年度偵字第二一六七號卷第九五至一○○
    頁、第一○九、一一○頁、第一一六頁、第一三○頁、第一
    八三至一八八頁）、營業稅年度資料查詢進項來源明細（見
    九十七年度偵字第二一六七號卷第一一七頁、第一二○至一
    二八頁、第一三一至一三三頁、第一六七至一八二頁、第一
    九一至二一五頁）、財政部臺灣省北區國稅局刑事案件移送
    書（見九十七年度偵字第二一六七號卷第一一八、一一九頁
    ）、營業人銷售額與稅額申報書（見九十七年度偵字第二一
    六七號卷第一五八至一六六頁）、財政部臺北市國稅局刑事
    案件移送書（見九十七年度偵字第二一六七號卷第二一六、
    二一七頁、第二二八、二二九頁）、財政部臺灣省中區國稅
    局刑事案件告發書（見九十七年度偵字第二一六七號卷第二
    一八、二一九頁、第二二四至二二七頁、第二三六至二三九
    頁）、財政部臺灣省北區國稅局刑事案件移送書（見九十七
    年度偵字第二一六七號卷第二二○至二二三頁）、瑋隆科技
    有限公司虛設行號相關資料分析表（見九十七年度偵字第二
    一六七號卷第二三○頁）、財政部臺北市國稅局審查三科查
    緝案件稽查報告（見九十七年度偵字第二一六七號卷第二三
    一至二三五頁）、專案申請調檔統一發票查核名冊（見九十
    七年度偵字第二一六七號卷第二四○至二四八頁）、專案申
    請調檔統一發票查核清單（見九十七年度偵字第二一六七號
    卷第二四九至三六七頁）及財政部臺北市國稅局九十八年五
    月四日財北國稅審三字第○九八○二二六一六四號函附醫邁
    公司虛開不實統一發票等資料（見本院卷第五六至一一六頁
    ）等資料在卷可憑，是以醫邁公司名義填製之如附表一、二
    所示統一發票之品名、數量及金額等內容均屬虛偽不實，已
    由如附表一、二所示公司，作為各該公司向醫邁公司買受商
    品之進項憑證，再由各該公司持該等統一發票向稅捐機關申
    報扣抵營業稅，幫助如附表一編號一致七及如附表二編號二
    至五、七至十、十二、十三、十五、十六、二十至二一、二
    五、二八所示公司逃漏營業稅共計四百零一萬五千三百五十
    六元等情，應堪採認。
  (二)被告雖否認伊係醫邁公司之實際負責人，並辯稱伊對該公司
    虛開發票一事，均不知情，亦無參與云云。惟查：被告於九
    十四年八月間自醫邁公司實際負責人蔡政勳受讓實際經營權
    ，即聘請乙○○負責該公司財務，並邀同丙○○提供其所有
    身分證於九十四年十月三日申請變更登記為醫邁公司負責人
    ，並九十四年十月十三日前往臺北市稅捐稽徵處大安分處辦
    理營利事業變更登記，領取統一發票，戊○○後於九十五年
    十一月二十日簽署董事願任同意書，並於九十五年十二月四
    日變更登記為醫邁公司負責人等情，業據證人丙○○於本院
    九十八年五月十二日審理中結證稱伊係受甲○○邀請而擔任
    醫邁公司登記名義負責人，公司實際上係由被告負責經營，
    乙○○與伊係同時進入醫邁公司，乙○○負責財務管理，公
    司的發票全交由乙○○保管，惟乙○○均聽從被告之指揮行
    事，之後被告要求伊到銀行去辦理醫邁公司貸款變更負責人
    相關手續，伊向被告表示需另外找一人接替伊擔任醫邁公司
    登記負責人，伊才願意配合辦理，被告稍後表示丁○○願意
    接手擔任醫邁公司登記負責人，伊才隨同乙○○至銀行辦理
    相關手續等情，九十五年十二月間醫邁公司登記負責人就變
    更為戊○○等情綦詳（見本院卷第一二五至一二七頁），經
    核與證人蔡政勳於偵查中證稱伊於九十二、九十三年間創立
    醫邁公司，九十四年八、九月間伊將公司經營權轉讓出去，
    就改由丙○○擔任醫邁公司登記名義負責人等情相符（見九
    十七年度偵字第一七四一○號卷第七三頁），復據證人乙○○於本院九十八年五月十二日審理中結證稱伊於九十四年十
    月至九十五年九月間任職醫邁公司，當時公司之實際負責人
    係被告，每個月業務會將發票會計助理彙整，交由伊查看進
    行對帳，確認金額無誤後才送至稅捐機關進行申報，被告曾
    於九十五年一月至七月中旬期間入監服刑，在這段期間，公
    司之業務均按先前既定經營模式處理，被告出獄之後仍有回
    到醫邁公司關繼續經營該公司，伊會向被告口頭報告公司帳
    務及每月損益情況，且依照被告指示帶同丙○○前往銀行辦
    理貸款更名手續，九十五年九月伊離職當時有將發票連同公
    司帳冊、存摺等資料接交予黃小姐及林先生，黃小姐、林先
    生亦係聽從被告指示辦理等情屬實（見本院卷第一二九至一
    三二頁），另查證人丁○○於本院九十八年五月十二日審理
    中亦證稱醫邁公司之實際負責人係被告，伊係經由乙○○介
    紹至醫邁公司擔任業務員，從事業務開發，惟乙○○行事處
    處均需聽從被告指示，公司同事都知道被告才是幕後實際老
    闆，伊透過高聖亞介紹原本有意接任丙○○擔任醫邁公司負
    責人，在九十五年九月五日前往律師事務所被告簽訂切結書
    ，惟伊嗣後經過實際瞭解，發現自己能力不足，無法擔此大
    任，婉拒承接公司，因而未依約前往辦理變更登記公司負責
    人，至於醫邁公司登記負責人為何於九十五年十二月四日變
    更登記為戊○○，伊並不清楚等情明確（見本院卷第000
    00000頁），而證人丙○○、乙○○、丁○○與被告並
    無恩怨，渠等上揭證詞之真實性均受刑事具結刑責擔保，應
    無甘冒刑事偽證重罪處罰之危險，故意設詞構陷被告之可能
    ，且渠等證詞經核互屬一致，另有醫邁公司變更登記表（見
    九十七年度偵字第二一六七號卷第二七至六五頁）、財政部
    臺北市營利事業設立登記資料（見九十七年度偵字第二一六
    七號卷第一四○至一四一頁）、丙○○所簽署董事願任同意
    書（見醫邁公司登記案卷(一)第三五、三六頁）、戊○○所簽
    署董事願任同意書（見醫邁公司登記案卷(一)第五九、六十頁
    ）等資料附卷足憑，參以被告自承伊曾在九十五年九月五日
    前往律師事務所與與丁○○、丙○○簽署切結書及協議書，
    向丁○○保證醫邁公司僅向第一商業銀行、玉山商業銀行、
    華南商業銀行借貸，承諾如所述不實，願賠償丁○○三千萬
    元懲罰性違約金，並約定應於九十五年十月以前變更醫邁公
    司負責人為丁○○等情（見本院卷第一三四頁），此有九十
    五年九月五日切結書及協議書附卷足憑（見九十七年度偵字
    第二一六七號卷第三七七至三八○頁），如被告與醫邁公司
    並無任何關係，其何需於上揭切結書及協議書簽名？至被告
    雖曾於九十五年一月十九日至同年七月十二日入監服刑，有
    臺灣高等法院被告前案紀錄表在卷可憑（見本院卷第六至十
    八頁），惟被告出監後繼續返回醫邁公司繼續經營管理該公
    司等情，業據證人丙○○、乙○○、丁○○等人證述屬實，
    已如前述，堪認被告於如附表一、二所示時間確係醫邁公司
    之實際經營管理者，是被告辯稱其非醫邁公司實際負責人云
    云，顯係事後卸責之詞，不足採信。末查，被告雖請求本院
    傳訊如附表一、二所示公司負責人到庭作證，以辨明如附表
    一、二所示虛偽發票究係被告本人親自所簽發與否云云，然
    查，被告確係醫邁公司之實際負責人，已如前述，且依證人
    丙○○、乙○○、丁○○所為上揭證詞可徵，醫邁公司營彙
    整統一發票暨申報等事由均係由乙○○聽從被告指示而為辦
    理，是以上揭虛偽不實發票縱非被告所親自製作，仍係乙○○依據被告指示辦理，是被告就上揭虛開發票部分，應與乙○○同負其責，從而被告所為傳訊如附表一、二所示公司負
    責人到庭作證之聲請，即無調查之必要，應予駁回，併此敘
    明。
  (三)綜上所述，本件事證明確，被告犯行洵堪認定，應予依法論
    科。
二、經查：
  (一)按「統一發票乃證明事項之經過而為造具記帳憑證所根據之
    原始憑證，商業負責人如明知為不實之事項，而開立不實之
    統一發票，係犯商業會計法第七十一條第一款之以明知為不
    實之事項而填製會計憑證罪，該罪為刑法第二百十五條業務
    上登載不實文書罪之特別規定，依特別法優於普通法之原則
    ，自應優先適用，無論以刑法第二百十五條業務上登載不實
    文書罪之餘地」，有最高法院九十二年度臺上字第六七九二
    號、九十四年度台非字第九八號判決可資參照，另「九十五
    年五月二十四日修正前、後之商業會計法第七十一條第一款
    之填製不實會計憑證罪，犯罪主體必須為商業負責人、主辦
    及經辦會計人員或依法受託代他人處理會計事務之人員，係
    屬因身分或特定關係始能成立之犯罪。不具備上開身分者，
    並非該罪處罰之對象，須與具有該身分者共犯上開之罪，始
    有適用該法論處之餘地。又修正前商業會計法第四條規定『
    本法所稱商業負責人依公司法第八條、商業登記法第九條及
    其他法律有關之規定。』《九十五年五月二十四日修正為『
    本法所定商業負責人之範圍，依公司法、商業登記法及其他
    法律有關之規定。』》，而公司法第八條規定「本法所稱公
    司負責人：在無限公司、兩合公司為執行業務或代表公司之
    股東；在有限公司、股份有限公司為董事。公司之經理人或
    清算人，股份有限公司之發起人、監察人、檢查人、重整人
    或重整監督人，在執行職務範圍內，亦為公司負責人，故『
    公司負責人』並不包含所謂『實際負責人』在內」，亦有最
    高法院九十八年度台上字第一七二八號判決可資參照，合先
    敘明。
  (二)按統一發票依營業稅法第三十二條之規定，為營業人銷售貨
    物或勞務予買受人之會計憑證，被告係醫邁公司之實際負責
    人，與該公司財務乙○○及該公司登記名義負責人即商業會
    計法上丙○○明知該公司於上揭期間並無銷貨之事實，任由
    他人以該公司之名義，填製不實之統一發票，交由如附表一
    、二所示之各該公司，作為進項憑證，持以向稅捐機關申報
    扣抵營業稅款，幫助該等公司之納稅義務人逃漏營業稅捐，
    是核被告所為，係犯商業會計法第七十一條第一款之商業負
    責人填製不實會計憑證及稅捐稽徵法第四十三條第一項之幫
    助納稅義務人逃漏稅捐罪。又被告與丙○○、乙○○就上揭
    犯行，有犯意聯絡及行為分擔，是就稅捐稽徵法第四十三條
    第一項之幫助納稅義務人逃漏稅捐罪部分，應依刑法第二十
    八條之規定，成立共同正犯，惟關於商業會計法第七十一條
    第一款之商業負責人填製不實會計憑證部分，被告並非醫邁
    公司登記名義負責人，並不具商業負責人之身分，應依刑法
    第二十八條、第三十一條第一項之規定，論以共同正犯。又
    刑事法若干犯罪之行為態樣，本質上原具有反覆、延續實行
    之特徵，立法時既予特別歸類，定為犯罪構成要件之行為要
    素，則行為人基於概括之犯意，在密切接近之一定時、地持
    續實行之複次行為，倘依社會通念，於客觀上認為符合一個
    反覆、延續性之行為觀念者，於刑法評價上，即應僅成立一
    罪，俾免有重複評價、刑度超過罪責與不法內涵之疑慮；學
    理上所稱「集合犯」之職業性、營業性或收集性等具有重複
    特質之犯罪均屬之，例如經營、從事業務、收集、販賣、製
    造、散布等行為概念者是，此有最高法院九十五年度台上字
    第一○七九號判決意旨可資參照，被告收購醫邁公司，委請
    丙○○擔任登記名義負責人，並指示乙○○以醫邁公司名義
    製作虛偽發票交付予如附表一、二所示公司作為進項憑證，
    幫助各該公司逃漏營業稅，上揭犯行均係於同一接續犯意下
    ，在密集期間內以相同之方式持續進行，未曾間斷，是此等
    犯行即具有反覆、延續實行之特徵，從而在行為概念上，縱
    有多次填製不實會計憑證及幫助納稅義務人逃漏稅捐之舉措
    ，仍應評價為包括一罪之集合犯，故分別論以一罪。又被告
    以一行為犯填製不實會計憑證及幫助納稅義務人逃漏稅捐等
    二罪，為想像競合犯，應依修刑法第五十五條之規定，應從
    一重之填製不實會計憑證罪論處。又「按犯罪係由行為人以
    單一行為接續進行，縱令在犯罪完畢以前，其各個舉動已與
    該罪之構成要件相符，但在行為人主觀上，各個舉動不過為
    其犯罪行為之一部分，在刑法評價上，應合為包括之一行為
    論以接續犯。次按行為時刑法第四十七條規定，曾受有期徒
    刑之執行完畢，五年以內再犯有期徒刑以上之罪者，為累犯
    ，加重其刑至二分之一；則接續犯者，僅須其一部行為係在
    另一犯罪所處有期徒刑執行完畢後五年以內者，仍該當於該
    條所定累犯加重之要件」，有最高法院九十五年度台上字第
    七三四六號判決可資參照，本件被告於八十五年間因詐欺案
    件，經臺灣高等法院以九十二年度上更(一)字第二四三號判決
    有期徒刑七月確定，於九十五年七月十二日縮刑期滿執行完
    畢，詎猶不知悔改，有臺灣高等法院被告前案紀錄表在卷可
    憑（見本院卷第六至十八頁），是認本件被告填製不實會計
    憑證之部分犯行係屬受前開徒刑之執行完畢後，五年以內因
    故意再犯有期徒刑以上之罪，依上揭說明應依刑法第四十七
    條第一項之規定，論以累犯，並加重其刑。
  (三)爰審酌被告係醫邁公司實際負責人，指示乙○○填製不實會
    計憑證，以幫助納稅義務人逃漏鉅額稅捐，嚴重影響稅捐稽
    徵之正確性，所生危害重大，犯後猶飾詞卸責，否認犯行，
    態度不佳，及其擔任實際負責人之期間、生活狀況、智識程
    度等一切情狀，量處如主文所示之刑。又被告犯罪時間係在
    九十六年四月二十四日之前，所犯非中華民國九十六年罪犯
    減刑條例第三條所列之罪，符合減刑條件，依中華民國九十
    六年罪犯減刑條例第二條第一項第三款減其宣告刑二分之一
    ，故減為有期徒刑一年。
三、公訴意旨另認：被告明知如附表二編號一、六、十一、十四
    、十七、十八、十九、二三、二四、二六、二七所示公司並
    無向醫邁公司進貨之事實，竟指示乙○○以醫邁公司之名義
    ，填製如附表二編號一、六、十一、十四、十七、十八、十
    九、二三、二四、二六、二七所示品名、數量及金額均不實
    之會計憑證統一發票，分別交付予各該公司向醫邁公司買受
    商品之進項憑證，再由各該公司持該等統一發票向稅捐機關
    申報扣抵營業稅款，幫助各該納稅義務人即上揭公司逃漏營
    業稅，涉犯稅捐稽徵法第四十三條第一項之幫助納稅義務人
    逃漏稅捐罪等語。惟按營業稅法第一條規定，在中華民國境
    內銷售貨物或勞務及進口貨物，均應依營業稅規定課徵營業
    稅，而虛設行號係以販售統一發票牟利為目的，並無銷售貨
    物或勞務之事實，故非營業稅課稅範圍，自不得對其科徵營
    業稅；本件如附表二編號一、六、十一、十四、十七、十八
    、十九、二三、二四、二六、二七所示公司係屬虛設行號，
    有財政部臺北市國稅局九十八年五月四日財北國稅審三字第
    ○九八○二二六一六四號函附醫邁公司虛開不實統一發票等
    資料（見本院卷第五六至一一六頁）在卷可憑，上揭公司既
    屬虛設行號，即無實際銷貨之事實，非屬課徵營業稅之範圍
    ，自無逃漏稅捐，從而被告就此部分即無幫助納稅義務人逃
    漏稅捐罪之可言，此外，復查無其他積極證據，足認被告有
    上揭犯行，尚不能證明被告犯罪，就此部分即應為無罪之諭
    知。惟公訴意旨認此部分與前開有罪部分有接續犯犯之實質
    上一罪關係，爰不另為無罪之諭知，併此敘明。
據上論斷，應依刑事訴訟法第二百九十九條第一項前段，商業會
計法第七十一條第一款，稅捐稽徵法第四十三條第一項，刑法第
十一條前段、第二十八條、第三十一條第一項、第五十五條、第
四十七條第一項，中華民國九十六年罪犯減刑條例第二條第一項
第三款、第七條，判決如主文。
本案經檢察官羅月君到庭執行職務。
中    華    民    國    98    年    5     月    26    日
                  刑事第十四庭  審判長法  官  劉慧芬
                                      法  官  陳琪媛
                                      法  官  李家慧
以上正本證明與原本無異。
如不服本判決應於收受送達後10日內向本院提出上訴書狀，並應
敘述具體理由；其未敘述上訴理由者，應於上訴期間屆滿後20日
內向本院補提理由書（均須按他造當事人之人數附繕）「切勿逕
送上級法院」。
                                      書記官  鄭淑丰
中    華    民    國    98    年    5     月    26    日
附錄本件論罪科刑法條：
商業會計法第71條
商業負責人、主辦及經辦會計人員或依法受託代他人處理會計事
務之人員有下列情事之一者，處5年以下有期徒刑、拘役或科或
併科新臺幣60萬元以下罰金：
一、以明知為不實之事項，而填製會計憑證或記入帳冊。
二、故意使應保存之會計憑證、會計帳簿報表滅失毀損。
三、偽造或變造會計憑證、會計帳簿報表內容或毀損其頁數。
四、故意遺漏會計事項不為記錄，致使財務報表發生不實之結果
。
五、其他利用不正當方法，致使會計事項或財務報表發生不實之
結果。
稅捐稽徵法第43條
（教唆或幫助逃漏稅捐等之處罰）
教唆或幫助犯第 41 條或第 42 條之罪者，處 3 年以下有期徒刑
、拘役或科新台幣 6 萬元以下罰金。
稅務人員、執行業務之律師、會計師或其他合法代理人犯前項之
罪者，加重其刑至二分之一。
稅務稽徵人員違反第 33 條規定者，除觸犯刑法者移送法辦外，
處1萬元以上5萬元以下罰鍰。


司法院資訊處製作；財團法人民間司法改革基金會備份。
